臺灣高等法院高雄分院民事判決　九十一年度家上字第一０四號
　　上　訴　人　丙○○
　　　　　　　　　　　　送達.
　　被　上訴人　乙○○
右當事人間請求離婚事件，上訴人對於中華民國九十一年一月三十一日台灣高雄地方
法院九十年度婚字第一四三四號第一審判決提起上訴，本院判決如左：
    主    文
上訴駁回。
第二審訴訟費用由上訴人負擔。
    事    實
甲、上訴人方面：
一、聲明：求為判決：(一)原判決廢棄。(二)准上訴人與被上訴人離婚。(三)第一、二審訴
    訟費用由被上訴人負擔。
二、陳述：除與原判決記載相同者予以引用外，補稱：
（一）上訴人近十年來並無賭博、喝酒等不良嗜好，伊所負債務係因投資股票而生，
      且被上訴人自身亦參與投資股票。
（二）被上訴人據診斷證明書即抗辯曾遭上訴人毆打，實非事實，蓋夫妻吵架互相推
      擠乃常有之事，此依上開診斷證明書上所載被上訴人所受僅輕微擦傷，更可證
      被上訴人上開指述乃惡意誣陷。
（三）兩造子女之生活費、教育費、保險費均由上訴人所負擔，甚且被上訴人縱容子
      女上網打電動所生高額電話費亦由上訴人負擔，非被上訴人所稱十年來全賴其
      含莘茹苦養育兩造子女。
（四）兩造曾於民國八十七年二月及四月間簽立離婚協議書，斯時上訴人為支付贍養
      費而簽發本票予被上訴人，然被上訴人嗣又反悔拒辦離婚登記，卻又持上開本
      票向法院聲請本票裁定取得執行名義，且兩造於八十七年即分房，嗣於八十九
      年八月十六日即分居迄今，是兩造已無法繼續共同生活，而形同仇人陌路，實
      已符合民法第一千零五十二條第二項所規定之離婚事由。
（五）對被上訴人抗辯所為之陳述：上訴人係因信用破產，始以兩造所生長女鍾佩珊
      之名義向銀行貸款買車，但是每期貸款均由上訴人繳納，且已有一年多。
三、證據：除援用原審所提證據外，提出有價證券買賣對帳單、機車買賣合約書、保
    險費明細表、書籍費應收款明細表、電話費明細表、台灣高雄地方法院執行命令
    等件為證。
乙、被上訴人方面：
一、聲明：求為判決如主文所示。
二、陳述：上訴人十年來沈迷於賭博、投資股票，留下龐大債務由被上訴人負擔，遑
    論子女之教育費、生活費；而健保費係因上訴人薪資較少始由其負擔，且上訴人
    擔任國中老師，購買參考書較便宜甚至可免費，所以才由上訴人購買，至其餘生
    活費用上訴人未曾負擔，甚至於九十一年二月初更要求長女鍾佩珊向銀行借錢給
    上訴人償還債務。
三、證據：援用第一審所提證據。
　　理    由
一、本件上訴人起訴主張兩造為夫妻關係，並育有長女鍾佩珊、次女鍾佩芸及長子鍾
    明翰。兩造幾經衝突爭吵曾於八十七年二月及四月簽訂離婚協議書，斯時上訴人
    為支付贍養費而簽發本票予被上訴人，然被上訴人嗣又反悔拒辦離婚登記，卻又
    持上開本票向法院聲請本票裁定並聲請強制執行，兩造乃因此對簿公堂，毫無保
    留情誼之顧念，且兩造分居迄今已兩年餘，實已難以維持婚姻，爰依民法第一千
    零五十二條第二項之規定，訴請離婚。
二、被上訴人則以：兩造婚姻之所以發生問題係因上訴人沈迷賭博與投資股票，被上
    訴人為幫忙償還債務而負債七百萬元，且兩造所生子女之教育費、生活費均由被
    上訴人支付，上訴人訴請離婚，實無理由等語資為抗辯。
三、上訴人主張兩造為夫妻關係，並育有長女鍾佩珊、次女鍾佩芸及長子鍾明翰，現
    夫妻關係仍存續中之事實，業據其提出戶籍謄本二份為證（見本院卷第六十五頁
    ），復為被上訴人所不爭執，堪信為真實。
四、按有前項以外之重大事由，難以維持婚姻者，夫妻之一方得請求離婚。但其事由
    應由夫妻之一方負責者，僅他方得請求離婚，民法第一千零五十二條第二項定有
    明文。經查：兩造感情破裂，現已分居，並數次簽署離婚協議書等情，業據上訴
　　人提出離婚協議書影本兩份（見原審卷第六頁至第八頁）為證，且為被上訴人所
　　不否認，固堪信為真實。而證人即兩造長女鍾佩珊到庭證稱：大約從五、六年前
　　開始，因爸爸（指上訴人）打牌，輸錢的話就有糾紛，爸爸的債務好像有一些轉
　　移成媽媽（指被上訴人）的負擔，兩造感情不好最大責任應該由爸爸負擔，因為
　　是他打牌媽媽才不高興，這是以前的原因，現在是因為錢的關係常常吵架等語（
　　見原審卷第五十頁），且觀諸前揭離婚協議書（見原審卷第七頁）載明：「甲方
　　（指上訴人）願意予乙方（指被上訴人）以下承諾：不可玩股票且不得借用他
　　人名義玩股票。不可打牌，即使過年期間亦不可。」等語，且上訴人於原審審
    理時亦自承：「當初是玩股票、打點小牌，玩股票輸較多，後來是打牌消遣，只
    是打牌時間較難掌控，她（指被上訴人）是較傳統守舊的女人較不能忍受，她不
　　容易成長改變，我就搬到外面去住。」等語，兩造之女鍾佩珊、鍾佩芸亦於寫給
    上訴人之信函中一再指責上訴人沈迷賭博而未照顧家人等語（見原審卷第三０頁
    ）是兩造婚姻雖已發生破綻而難以維持，然究其因應係上訴人沈迷於打牌及投資
    股票疏於照顧家庭而與被上訴人分居，並負擔龐大債務所致，是兩造婚姻縱有破
　　綻，其事由亦應由上訴人負責。又上訴人雖據機車買賣合約書、保險費明細表、
　　書籍費應收款明細表、電話費明細表等件主張伊有負擔家庭生活費云云，然上開
　　證物僅能證明上訴人曾負擔一部分之書籍費、健保費及七月份電話費，不能以此
    即證明上訴人無沈迷打牌、投資股票而疏於照顧家庭致與被上訴人分居造成兩造
    婚姻破裂之可歸責之情事。從而上訴人依民法第一千零五十二條第二項之規定訴
    請與被上訴人離婚為無理由，原審予以駁回，並無不當，上訴意旨求予廢棄改判
    ，為無理由，應予駁回。
六、本件事證已臻明確，兩造其餘攻擊防禦方法及舉證，核與判決之基礎無影響，爰
    不一一論述，附此敘明。
七、據上論結，本件上訴為無理由，依民事訴訟法第四百四十九條第一項、第七十八
    條，判決如主文。
中　　　華　　　民　　　國　　九十一　　年　　　九　　　月　　二十五　　日
　　　　　　　　　　　　　　　　　　　臺灣高等法院高雄分院民事第五庭
~B1審判長法官　林健彥
~B2法　　　官　周慶光
~B3法　　　官　黃科瑜
右為正本係照原本作成。
如對本判決上訴，須於判決送達後二十日內向本院提出上訴狀，其未表明上訴理由者
，應於上訴後二十日內向本院提出上訴理由書（均須按他造當事人之人數附繕本）。
上訴時應提出委任律師或具有律師資格之人之委任狀，並依附註條文規定辦理。
中　　　華　　　民　　　國　　九十一　　年　　　九　　　月　　二十七　　日
~B法院書記官　蘇恒仁
附註：
民事訴訟法第四百六十六條之一：
對於第二審判決上訴，上訴人應委任律師為訴訟代理人，但上訴人或其法定代理人具
有律師資格者，不在此限。
上訴人之配偶、三親等內之血親、二親等內之姻親，或上訴人為法人、中央或地方機
關時，其所屬專任人員具有律師資格並經法院認為適當者，亦得為第三審訴訟代理人。
第一項但書及第二項情形，應於提起上訴或委任時釋明之。
                                                                     Ａ
